【裁判字號】    99,交聲,859
【裁判日期】    990720
【裁判案由】    違反道路交通管理處罰條例聲明異議
【裁判全文】
臺灣桃園地方法院交通事件裁定         99年度交聲字第859號
原處分機關  交通部公路總局新竹區監理所
異  議  人  忠孝救護車有限公司
代  表  人  甲○○
上列異議人即受處分人因違反道路交通管理處罰條例案件，對於
原處分機關交通部公路總局新竹區監理所桃園監理站所為之桃監
裁罰字第裁52-ZIE018203號裁決書，聲明異議，本院裁定如下：
    主  文
異議駁回。
    理  由
一、原處分意旨略以：異議人即受處分人忠孝救護車有限公司所
    有之8P－4196號自用一般小客車，於民國99年3 月30日上午
    10時28分許，行經國道五號南向37.2公里處，經警測得其車
    速為時速107 公里，已超過該處規定最高速限90公里，故為
    警逕行舉發，爰依道路交通管理處罰條例第33條第1 項第1
    款、第63條第1 項第1 款等規定裁處異議人罰鍰新臺幣（下
    同）3,000 元並記違規點數1 點。
二、異議意旨則以：異議人固不否認於前開時、地、其所有之救
    護車車輛行駛於高速公路，不慎超過規定最高速限之事實，
    然事發之際救護車駕駛係為執行桃園縣天主教聖保祿修女會
    醫院急診病患李德旺疾病轉診至宜蘭縣羅東聖母醫院之緊急
    救護勤務，99年3 月29日晚上該病患因呼吸困難、咳嗽等症
    狀入聖保祿醫院急診診治，經急診醫師診治後為肋膜積水，
    且有腎臟切除、肺癌、腦血管疾病病史，其救護車上救護人
    員無法判斷是否緊急，僅得將病患盡速送達醫療院所，是該
    病患符合緊急醫療救護法施行細則第2 條第1 款規定之「緊
    急傷病」情狀，其執行緊急醫療救護勤務，依高速公路及快
    速道路交通管制規則第5 條及道路交通安全規則第93條之規
    定，得以免罰云云。
三、經查：
  (一)異議人即受處分人忠孝救護車有限公司所有之8P－4196號自
    用一般小客車（下稱系爭救護車），於99年3 月30日上午9
    時37分許，搭載病患李德旺，自財團法人天主教聖保祿修女
    會醫院出發執行勤務，於上午10時28分許，行經國道五號南
    向37.2公里處，經警測得車速為時速107 公里，已超過該處
    規定最高速限90公里，為警逕行舉發之事實，為異議人所自
    承，復有卷附之內政部警政署國道公路警察局舉發違反道路
    交通管理事件通知單、忠孝救護車有限公司救護紀錄表、行
    車執照在卷可考（本院卷第26頁、第7 頁至第8 頁參照），
    此部分事實已堪認定。
  (二)按「消防車、救護車、警備車及工程救險車執行任務時，得
    不受前項行車速度之限制，且於開啟警示燈及警鳴器執行緊
    急任務時，得不受標誌、標線及號誌指示之限制」、「在高
    速公路及快速公路上執行任務之救護車、消防車、警備車、
    工程車及救濟車，其行車速率不受前項規定之限制。但應依
    規定裝置明顯警示標識」、「本法所稱緊急醫療救護，包括
    下列事項：一、緊急傷病或大量傷病患之現場緊急救護及醫
    療處理」、「本法用詞，定義如下：一、緊急傷病：指具有
    急性及嚴重性症狀，如未即時給予醫療救護處理，將導致個
    人健康、身體功能嚴重傷害或身體器官機能嚴重異常之傷病
    」，道路交通安全規則第93條第2 項、高速公路及快速公路
    交通管制規則第5 條第2 項、緊急醫療救護法第3 條第1 款
    、同法施行細則第2 條第1 款分別定有明文，準此，救護車
    執行緊急醫療救護，於必要之範圍內，固得依前揭規定主張
    不受交通法規管制之行車速度限制，進而主張違規行為不罰
    ，然其執勤之緊急情事存在與否，仍應由主張免責之救護車
    即受罰主體充分主張、舉證證明之。
  (三)異議人固以前開情詞置辯，然查，病患李德旺於係於99年3
    月29日晚間11時55分許，前往聖保祿醫院到院接受治療，主
    訴咳嗽呼吸困難，中度呼吸窘迫，經醫師處理、診治並給藥
    後，於翌（30）日5 時許呼吸型態已呈「呼吸平穩」；於同
    日上午9 時5 分，病患家屬主動表示想將病患轉回羅東聖母
    醫院，院方連絡忠孝救護車公司協助病患轉院；於同日上午
    9 時10分，病患家屬要求轉院治療，經醫師評估後，已依醫
    囑協助辦理出院手續，轉至羅東聖母醫院繼續接受治療等情
    ，有病患李德旺之急診病例1 份在卷可稽（本院卷第47頁至
    第49頁背面），足見病患李德旺僅係於99年3 月29日晚間前
    往聖保祿醫院就診之際，有如異議人所稱之咳嗽呼吸困難等
    狀，翌日旋經專業醫師處理、診治並給藥後，呼吸已呈平穩
    ，嗣轉診至羅東聖母醫院，亦係病患狀況已趨穩定，為病患
    家屬一方提出，非醫療機構判認有重症須立時轉診之必要性
    ，是以，異議人救護車執行是次病患轉診勤務之際，實無其
    所稱之緊急傷病之事存在。次據異議人提出之忠孝救護車有
    限公司救護紀錄表，亦明載本件係病患家屬要求轉至羅東聖
    母醫院（本院卷第8 頁），亦核無醫療機構判認有緊急傷病
    之情。再據病患李德旺於99年3 月30日自本院轉診至羅東聖
    母醫院，乃因家屬要求安排轉院繼續治療，不屬於緊急醫療
    救護勤務乙節，亦經本院函詢聖保祿醫院覆以99年7 月1日
    桃聖業字第0990000160號函甚明，該院回函與本院前開認定
    相符，足資酌參。從而，綜上情狀，足認系爭救護車搭載病
    患李德旺非罹緊急傷病，客觀上系爭救護車執行之病患轉診
    勤務，當非異議人所辯之緊急醫療救護，甚為顯然。
  (四)另異議人雖辯以：其救護車上救護人員，無法判斷是否緊急
    ，僅得將病患盡速送達醫療院所云云，然其救護車配屬人員
    既無判斷其所執行勤務緊急與否之專業訓練或素養，主觀上
    又有何確信、膽敢任憑己意駕駛車輛，直至無視於道路交通
    安全法規之行車速限於無物，率然於高速公路超速行駛？參
    以前開聖保祿醫院函文，亦明確覆以本院：病患李德旺於99
    年3 月30日自本院轉診至羅東聖母醫院，乃因家屬要求安排
    轉院繼續治療，不屬於緊急醫療救護勤務，本院醫師於轉診
    時，會告知轉診原因與應注意事項等語（本院卷第46頁參照
    ），足見本件病患之轉診原因與應注意事項，亦係經聖保祿
    醫院醫師明確告知無誤，苟有緊急救護勤務之事，衡情醫師
    亦當告知之，絕無陷救護車所屬人員對是次勤務之性質認識
    不清之理，縱救護車所屬人員對之懷有疑問，亦得當場向醫
    師詢明，是本件非緊急醫療救護勤務之事，自為救護車所屬
    人員主觀上明知。異議人所稱救護車所屬人員僅知將病患盡
    速送達云云，無非超速後以此卸責，洵屬無據。
四、綜上，本件異議人所有之系爭救護車，確有行駛高速公路速
    度超過最高速限之違規事實，異議人所辯前情，尚乏實據，
    並非可採。本件事證明確，異議人之違規事實堪以認定。原
    處分機關依道路交通管理處罰條例第33條第1 項第1 款、第
    63條第1 項第1 款之規定，裁處異議人罰鍰3,000 元並記違
    規點數1 點，核無違誤。本件異議為無理由，應予駁回。
五、據上論斷，應依道路交通案件處理辦法第19條，裁定如主文
    。
中    華    民    國    99    年    7     月    20    日
                  交通法庭  法  官  吳宗航
以上正本證明與原本無異。
如不服本裁定，應於裁定送達後5 日內向本院提出抗告狀。
                            書記官  鄭乃甄
中    華    民    國    99    年    7     月    20    日

司法院資訊處製作；財團法人民間司法改革基金會備份。
